【裁判字號】    99,交聲,510
【裁判日期】    991103
【裁判案由】    違反道路交通管理處罰條例
【裁判全文】
臺灣新竹地方法院交通事件裁定    99年度交聲字第412、510號
原處分機關  交通部公路總局新竹區監理所新竹市監理站
異  議  人
即受處分人  甲○○
上列異議人即受處分人因違反道路交通管理處罰條例案件，對於
交通部公路總局新竹區監理所新竹市監理站民國99年5 月27日所
為之處分（竹監新四字第裁51-E38A53501、51-E38A53546號裁決
書），聲明異議，本院裁定如下：
    主  文
異議均駁回。
    理  由
一、原處分機關係以：聲明異議人即受處分人甲○○（下稱異議
    人）所有之車號7207-XZ 號自用一般小客貨車，先後於民國
    99年10月10日20時25分許及同年月11日19時20分許，行經新
    竹市○○路高架橋時，均因行車速度超過規定之最高時速未
    滿20公里（限速為時速50公里，經測定時速為65公里及68公
    里），為新竹市政府警察局交通隊逕行舉發，異議人不服於
    99年6 月29日提出陳述單，案經舉發機關查覆依法舉發並無
    違誤，認仍應依法處罰，乃依道路交通管理處罰條例第40條
    之規定，逕行各裁處異議人罰鍰新臺幣（下同）2,000 元，
    並各記違規點數1 點等語。
二、聲明異議意旨略以：異議人接獲舉發警察機關函告該測速器
    材領有經濟部標準檢驗局檢定合格證書後，幾次途經該遭舉
    發路段都特別注意車上的儀表板，其上顯示時速大約42、43
    公里，但前方的時速速度卻已顯示超過50公里，而當時僅異
    議人車輛經過，不明白何以如此，希望交通舉發單位提出合
    理的正確數據，以還公道等語，認原處分之裁罰不當，請求
    撤銷原處分等語。
三、按汽車駕駛人，行車速度，超過規定之最高時速，或低於規
    定之最低時速，除有第43條第1 項第2 款情形外，處1,200
    元以上2,400 元以下罰鍰；汽車駕駛人有下列各款所列條款
    之一者，除依原條款處罰外，並予記點：一、有…第40條…
    情形之一者，各記違規點數1 點，道路交通管理處罰條例第
    40條、第63條第1 項第1 款定有明文。次按汽車駕駛人經以
    科學儀器取得證據資料證明其行為違規，當場不能或不宜攔
    截製單舉發者，得對汽車所有人逕行舉發之，同條例第7 條
    之2 第1 項第7 款亦有明文。又按依道路交通管理處罰條例
    科處行政罰事件，依據公法爭議之舉證責任分配法則，固應
    先由行政機關就其業已履踐相關正當法律程序，以及人民應
    受處罰之客觀違反法令行為，負證明之責，異議人就行政機
    關已為相當證明之前開事項，若主張欠缺主觀歸責條件或為
    其他抗辯，亦須就其所辯提出反證。而逕行舉發違反道路交
    通管理事件，經汽車所有人依通知單之應到案日期前到案，
    並告知違規駕駛人姓名、身分證統一編號及住址者，處罰機
    關應即另行通知違規駕駛人到案依法處理；逾應到案日期，
    處罰機關應依前開條例第85條第3 項規定處罰該汽車所有人
    ，從而汽車駕駛人違反道路交通管理事件，如舉發單位並未
    當場攔停，而係逕行舉發者，此際舉發機關僅能對汽車所有
    人掣單舉發，倘舉發之汽車所有人未於應到案日期前到案，
    或雖於應到案日期前到案，而未告知處罰機關實際之違規駕
    駛人者，處罰機關仍應依道路交通管理處罰條例第85條第3
    項之規定，處罰汽車所有人。
四、本件異議人所有之車號7207-XZ 號車輛，於上揭時地，因行
    車速度超過規定之最高時速未滿20公里（限速為時速50公里
    ，經測定時速為65公里及65公里），為新竹市政府警察局交
    通隊兩度逕行舉發等情，有新竹市政府警察局舉發違反道路
    交通管理事件通知單及違規舉發照片附卷可稽（本院卷第11
    、12頁）。異議人雖否認有違規情事，並以前詞置辯。惟查
    ：
  (一)本件異議人並不否認其所有之前揭汽車於前開時間，行經放
    置有固定式雷達測速儀之前開路段，且該路段規定之最高時
    速為50公里等情，而觀諸卷附本院依職權向原舉發機關調取
    之彩色採證照片，清晰可見違規車輛確為車號7207-XZ 號汽
    車，照片上方並分別顯示違規日期（99.10.10）、（99.10.
    11）；時間（20：25：10）、（19：20：41）；當時違規速
    度（65km/h）、（68km/h）；路段名稱及速限標準均為（新
    竹市東大高架民族上方限速50）等字樣，有該採證照片附卷
    可稽（本院卷第31、32頁），是可確認異議人車輛確兩度有
    行經該路段之事實，且該兩次採證照片均是由上開路段之測
    速儀所拍得無誤。
  (二)又於前開路段舉發車輛違規超速所使用之固定式雷達測速照
    相設備（序號1333），於88年6 月份10日設置，有97年11月
    21日經濟部標準檢驗局雷達測速儀檢定合格證書（檢定合格
    單號碼：M0GA0000000A，M0GA0000000B，有效期間至98年11
    月30日），每年依規定均送經濟部標準檢驗局校對、檢定，
    現仍在有效期限內等情，亦有新竹市政府警察局99年9 月27
    日竹市警交字第0990033868號函、經濟部標準檢驗局雷達測
    速儀檢定合格證書、認證書及出廠/ 檢驗證明附卷可稽（本
    院卷第26至32頁），則本件警方係以精準之科學儀器測速舉
    發，應無混淆誤判之虞。
  (三)是以，異議人為警舉發當時，舉發單位使用之雷達測速儀仍
    在有效使用期限內，復查無其他證據顯示上開儀器有損壞、
    故障或不準確之情形，其準確度應值得信賴，堪認該雷達測
    速儀所測得之數據可達到符合國家標準之正確性，自可做為
    認定異議人前開違規行為之證據，執勤警員本其維護交通秩
    序及安全之職責，依據該測得數據所為之上開舉發行為，應
    無違誤。據此，該儀器所拍攝之採證照片，自堪採信與事實
    相符，異議人雖以前揭理由提出異議，質疑本件採證之測速
    照相機，惟該雷達測速儀主機既已按時送檢定合格，且在有
    效期限內，又未曾發生不準確之情形，異議人之質疑自無可
    取。從而，異議人之上開自用小客車，於前揭時、地確有違
    規超速之情，至屬明確。
五、綜上所述，異議人所有之前揭汽車確實有於前揭時地，其行
    車速度超過規定最高時速未滿20公里之兩次違規行為），抑
    且縱然異議人受舉發之違規行為應歸責他人（如係由他人所
    駕駛），異議人亦應依道路交通管理處罰條例第85條第1 項
    規定，於舉發通知單應到案日期前，檢附相關證據及應歸責
    人相關證明文件，向處罰機關告知應歸責人，俾處罰機關另
    行通知應歸責人到案依法處理，然本件異議人並未如此為之
    。從而，原處分機關依道路交通管理處罰條例第40條第1 項
    、第63條第1 項第1 款、處理細則第44條第1 項暨基準表之
    規定，各裁處異議人罰鍰2,000 元，並各記違規點數1 點，
    核均無違誤之處。本件異議為無理由，應予裁定駁回。
據上論斷，應依道路交通管理處罰條例第87條第2 項、道路交通
案件處理辦法第19條，裁定如主文。
中    華    民    國    99    年    11    月    3     日
                  交通法庭    法  官  林建鼎
以上正本證明與原本無異。
如不服本裁定，應於送達後5 日內向本院提出抗告狀（須附繕本
）。
中    華    民    國    99    年    11    月    3     日
                              書記官  黃伊婕

司法院資訊處製作；財團法人民間司法改革基金會備份。
